臺灣士林地方法院刑事判決　　　　　　　　　　　　　九十二年度訴字第七０四號
　　公　訴　人　臺灣士林地方法院檢察署檢察官
　　被　　　告　甲○○
　　被　　　告　乙○○
右列被告等因偽造文書案件，經檢察官聲請簡易判決處刑（九十二年度偵字第六八八
七號、九十二年度偵字第一０一０三號），本院士林簡易庭認不宜以簡易判決處刑（
九十二年度士簡字第一四一一號），改依通常程序判決如左：
    主  文
甲○○行使偽造私文書，足以生損害於公眾及他人，處有期徒刑伍月，如易科罰金，
以佰元折算壹日。緩刑貳年。
乙○○幫助行使偽造私文書，足以生損害於公眾及他人，處有期徒刑月，如易科罰
金，以佰元折算壹日。
補領國民
    事  實
一甲○○為謝世宏之女友，緣謝世宏前因竊盜案件，經法院判處有期徒刑十月確定，
  逃匿在外未到案執行，經發布通緝，於民國（下同）九十二年五月三十日，為警逮
  捕解送臺灣臺北監獄士林分監執行。因得辦理接見受刑人之家屬，僅限於受刑人之
  配偶、直系血親、三親等內之旁系血親、二親等內之姻親及家屬，甲○○乃萌偽造
  私文書之犯意，於九十二年六月十八日，先以電話告知乙○○將前往臺北縣新莊市
  戶政事務所（下稱新莊市戶政事務所），冒用謝世宏之姐丙○○名義辦理
  乙○○明知甲○○欲偽辦國民
  電話中提醒甲○○，應熟記丙○○之基本資料以備戶政事務所人員查詢，並表明將
  陪同甲○○前往之意，即於同年六月十九日駕車搭載甲○○至新莊市戶政事務所，
  抵達後，復告知甲○○因恐其年輕，易遭戶政事務所人員揭穿，而隨同甲○○進入
  新莊市戶政事務所等候辦理。甲○○即假冒謝世宏之姐丙○○之名義，自稱為丙○○本人，以國民
  相關資料後，列印「補領國民
  申請書上，甲○○則在上開申請書上偽簽「丙○○」之署名並按捺指印各一枚，而
  偽造補領國民
  ，致新莊市戶政事務所承辦此項業務之公務人員，在該申請書上審核欄加蓋職名章
  表示核對無誤之意思之方式，將此
  之
  足以生損害於丙○○及戶政機關對於補發國民
  政事務所人員依臺北縣政府頒佈之「授權戶政事務所製發國民
  將甲○○之申請資料提送臺北縣警察局核對口卡資料，發現甲○○所提供之相片，
  與丙○○口卡上之照片有異，始悉上情而未發給。丙○○則於九十三年三月二十日
  總統副總統選舉投票時，經選務人員告知所攜帶之
  北縣新莊市戶政事務所查詢而知前情，並註銷補領登記。
二案經臺北市政府警察局內湖分局報告臺灣士林地方法院檢察署檢察官及臺灣士林地
  方法院檢察署檢察官自動檢舉偵查後聲請簡易判決處刑，本院士林簡易庭認為不宜
  以簡易判決處刑，移由本院依通常程序審理。
    理  由
一右揭犯罪事實，業據被告甲○○於警詢、偵查及本院審理時坦承不諱（分見偵字第
  六八八七號卷第二一頁至第二二頁、第四四頁、本院卷第四０頁、第九九頁）。訊
  據被告乙○○固坦承有於九十二年六月十八日電話中告知被告甲○○應熟記丙○○
  基本資料，並於翌日駕車搭載被告甲○○前往新莊市戶政事務所，且在被告甲○○
  偽以丙○○名義辦理國民
  私文書之犯行，辯稱：言論自由乃憲法所保障之人民自由權利，縱使有較為偏激之
  言論，亦屬憲法所保障之範圍，且刑法第二百十四條亦無處罰陰謀犯及預備犯，故
  縱使伊與被告甲○○討論有關
  娟不要去做，顯見並無幫助故意及幫助既遂故意。再者被告甲○○是否要去申辦身
  分證，乃存於被告甲○○之決定，與伊有無開車搭載之行為並無必然關連，則伊雖
  知被告甲○○有冒辦
  告甲○○仍執意為之，伊對被告甲○○之行為並無保證人之義務，並不能科予伊勸
  人不要犯罪之責，亦不能因伊無法防止犯罪結果之發生即追究伊刑責云云。
二惟查：
  (一)被告甲○○之自白，核與證人丙○○於警詢及本院審理時所為證述相符（見本院
    卷第七七頁、第一０五頁至第一０七頁），並有補領國民
    本院卷第八六頁）、被告甲○○以證人丙○○名義申請之國民
    院卷第八五頁）及丙○○國民
    八頁）在卷足憑，被告甲○○犯行已臻明確，應依法論科。
  (二)經警依臺灣士林地方法院檢察署檢察官核發之通訊監察書，監聽被告乙○○所持
    有之0000000000號行動電話，於九十二年六月十八日錄得與被告甲○○之對話譯文如下（見偵字第六八八七號卷第七三頁）：「
        乙○○：你去辦
                不確定你是不是本人，他會問你問題，問你一些問題，所以你要去
                辦，要記清楚。
        甲○○：有的，我身上有
                有就要等一個禮拜。
        乙○○：要什麼本人證件
        甲○○：健保卡、畢業證書等。有，我今跑去土城問，他說你
                要去新莊辦。
        乙○○：對啊，去新莊辦。
        甲○○：對啊，如果有證件當天就可以拿到，如果沒有就要等一個禮拜。
        乙○○：那就等一個禮拜，不然明天我陪你去辦一辦。你今把資料背一背。
        甲○○：在中正路上。
        乙○○：你晚上把資料背一背，不然穿幫了。
        甲○○：我不怕。
        乙○○：你把資料背一背，我陪你去。
        （中間刪除）
        乙○○：你有跟他姐講嗎？
        甲○○：有，我之前問過他說不要，他說不想當壞人，什麼一堆，他說不要
                ，我說我自己去。
        乙○○；這樣子，不然你自己去辦看看，你有
        甲○○：謝世宏他媽有拿。
        乙○○：不是他家的，他的
    又於九十二年六月二十八日錄得被告乙○○與被告甲○○之對話譯文如下（見偵
    字第六八八七號卷第七五頁）：「
        甲○○：那個
        乙○○：你怎麼講。
        甲○○：我說可以請別人拿沒關係，我說今天很忙，他說月底以前，要不然
                ，先拿走，不知要算什麼東西。
        乙○○：看你呵，你有打算去拿。
        甲○○：我也不知道。
        乙○○：看你，要拿就拿，隨便看你。
        甲○○：我想這幾天要拿就去拿。
        乙○○：他說可以叫別人去拿。
        甲○○：對啊
        乙○○：我去幫你拿好，拿完你就先用，等到謝世宏升的時候，不需要用的
                時候，你再丟掉。
        甲○○：我是有一張委託代理單子。
        乙○○：歐，謝世宏他姐有沒有房子，不然你幫他姐房子賣掉好了。
        甲○○：歐。
        乙○○：你有
                明天有早起來，我去幫你拿。」
   (三)證人即共同被告甲○○到庭證稱：在九十二年六月十九日前一天，有告訴被告
     乙○○要去冒辦
     第一０一頁至第一０三頁）。至證人甲○○雖證稱被告乙○○確實有在前往戶
     政事務所之車程中，屢番勸誡伊罷手等語，然查：被告乙○○在規勸被告甲○○之後，見被告甲○○執意為之，竟又向被告甲○○表明因擔心被告甲○○年
     輕，故陪同伊進入戶政事務所，且在伊辦理之時，坐在後方等待區座椅上等候
     之情，亦據共同被告甲○○證述翔實（見本院卷第一０四頁至第一０五頁）。
     再觀諸前開譯文所示，被告乙○○除提醒被告甲○○應熟記丙○○基本資料外
     ，尚於被告甲○○表示丙○○有拒絕之意時，向被告甲○○陳稱：「這樣子，
     不然你自己去辦看看」等語，並告知被告甲○○應取得丙○○遷出住所之
     謄本，又在翌日駕車搭載被告甲○○前往戶政事務所，並在被告甲○○辦理時
     ，在旁等候。復審酌被告乙○○於得悉被告甲○○可前往領取冒辦之
     ，主動向被告甲○○提議要代理伊去拿取之情，足認被告乙○○所為已積極地
     予被告甲○○精神上及物質上之助力，便於被告甲○○實施犯罪，而非僅止於
     消極地未加以制止。是以被告乙○○所辯，不足採信。被告乙○○之幫助犯行
     ，洵堪認定。
三經查；申請補發國民身分證，應由本人親自至
  簿，最近二個月內拍攝黑白或彩色同版正面脫帽半身相片三張；當事人如持貼有照
  片，且清晰可確認為本人之政府機關核發效期內之證件，於申請後即可領證。若無
  法提供上述證件者，應送縣政府警察局核對口卡無誤後發給，自申請日起約五個工
  作天可核發新證，有新莊市戶政事務所九十三年二月十七日北縣莊戶字第０九三０
  ００一五七七號函附卷可參（見本院卷第二三頁），故民眾遺失
  證，應繕具補領國民身分證申請書，經戶政事務所核對當事人
  相片、人貌是否相符，如有疑義，應送口卡比對，惟就
  確為遺失乙節，戶政事務所並無實質審查之權，僅依申請人陳述辦理補發事宜，則
  戶政事務所受理民眾因
  名義人相符，固須實質審查，但就
  載，並無審查權限，核先敘明。又「補領國民
  於政府機關提出申請之私文書，即係經公務員以電腦列印後提供予申請人使用，仍
  不影響為私文書之性質。復按主管
  項，該電腦內電磁紀錄得藉由處理設備以文字顯現，足以為一定用意之證明，依刑
  法第二百二十條第二項規定，關於刑法各章之罪應以文書論，是核被告被告甲○○
  所為，係犯刑法第二百十六條、第二百十條之行使偽造私文書罪，及同法第二百二
  十條第二項、第二百十四條之使公務員登載不實文書罪。被告偽造丙○○之簽名並
  按指印，為偽造私文書之階段行為，不另論罪；被告甲○○偽造私文書後復持之行
  使，其偽造私文書之低度行為被行使之高度行為所吸收，僅論以高度之行使偽造私
  文書罪。又其行使偽造私文書罪及使公務員登載不實罪二罪間，有方法結果之牽連
  關係，應依較重之行使偽造私文書罪處斷。被告乙○○所為，係犯刑法第二百十六
  條、第二百十條、第二百十四條、第三十條第一項之幫助行使偽造私文書罪。被告
  乙○○幫助他人犯罪，為從犯，依刑法第三十條第二項規定減輕其刑。爰審酌被告
  甲○○及乙○○之素行尚佳，犯罪之動機在便利被告甲○○探視在監男友，對被害
  人丙○○所生之危害，暨犯罪後被告甲○○已坦承認錯，被告乙○○猶飾詞卸責之
  態度等一切情狀，分別判處如主文所示之刑，並均諭知易科罰金之折算標準。末查
  被告甲○○前雖於九十一年間，因侵占案件，經法院判處罰金銀元三千元確定，於
  九十二年一月六日執行完畢，然五年內未曾受有期徒刑以上刑之宣告，有臺灣高等
  法院被告全國前案紀錄表在卷可按，其因一時失慮，致觸刑典，事後已坦承犯行，
  態度良好，被害人丙○○尚於警詢時表明原諒被告甲○○之意（見本院卷第七八頁
  ），檢察官亦求為被告甲○○緩刑之宣告，本院認被告甲○○經此次罪刑之宣告，
  當知所警惕，信無再犯之虞，本院認所宣告之刑以暫不執行為適當，併諭知緩刑二
  年，以啟自新。偽造「丙○○」名義補領國民
  名暨被告甲○○所捺指印各一枚，應依刑法第二百十九條宣告沒收之。至於，被告
  甲○○偽造之補領國民
  娟所有之物。又新莊市戶政事務所已製作完成之「丙○○」名義之
  尚未發給被告甲○○，亦非被告甲○○所有之物，均不宣告沒收，併此敘明。
據上論斷，應依刑事訴訟法第二百九十九條第一項前段、刑法第二百十六條、第二百
十條、第二百十四條、第二百十九條、第二百二十條第二項、第五十五條、第三十條
第二項、第四十一條第一項、第七十四條第一款、罰金罰鍰提高標準條例第一條前段
、第二條，判決如主文。
本案經檢察官謝榮林到庭執行職務。
中　　　華　　　民　　　國　　九十三　　年　　　五　　　月　　二十七　　日
                                    臺灣士林地方法院刑事第四庭
　　                                    審判長法  官  林  秀  鳳
                                              法  官  何  信  慶
                                              法  官  許  碧  惠
右正本證明與原本無異。
如不服本判決，應於判決送達後十日內，向本院提出上訴狀。
                                              書記官  陳  美  英
中　　　華　　　民　　　國　　九十三　　年　　　五　　　月　　二十七　　日
附錄本判決論罪科刑依據之法條：
中華民國刑法第二百十條：
　偽造、變造私文書，足以生損害於公眾或他人者，處五年以下有期徒刑。
中華民國刑法第二百十四條：
　明知為不實之事項，而使公務員登載於職務上所掌之公文書，足以生損害於公眾或
  他人者，處三年以下有期徒刑、拘役或五百元以下罰金。
中華民國刑法第二百十六條：
　行使第二百十條至第二百十五條之文書者，依偽造、變造文書或登載不實事項或使
  登載不實事項之規定處斷。
中華民國刑法第二百二十條：
　在紙上或物品上之文字、符號、圖畫、照像，依習慣或特約，足以為表示其用意之
  證明者，關於本章及本章以外各罪，以文書論。
　錄音、錄影或電磁紀錄，藉機器或電腦之處理所顯示之聲音、影像或符號，足以為
  表示其用意之證明者，亦同。
　稱電磁紀錄，指以電子、磁性或其他無法以人之知覺直接認識之方式所製成之紀錄
  ，而供電腦處理之用者。
